【裁判字號】    95,訴,571
【裁判日期】    951012
【裁判案由】    違反槍砲彈藥刀械管制條例
【裁判全文】
臺灣屏東地方法院刑事判決               95年度訴字第571號
聲  請  人  臺灣屏東地方法院地檢署檢察官
被      告  甲○○
指定辯護人  本院公設辯護人乙○○
上列被告因違反槍砲彈藥刀械管制條例案件，經檢察官提起公訴
（95年度偵字第2633號），本院判決如下：
    主  文
甲○○未經許可，持有可發射子彈具有殺傷力之改造手槍，處有
期徒刑壹年捌月，併科罰金新臺幣伍萬元，罰金如易服勞役，以
新臺幣壹仟元折算壹日，緩刑肆年。扣案之改造手槍壹枝（含彈
匣壹個，槍枝管制編號0000000000）沒收。
    事  實
一、甲○○明知具有殺傷力之改造手槍，係槍砲彈藥刀械管制條
    例第4 條第1 項第1 款所列管之槍砲，非經中央主管機關許
    可，不得持有，於民國95年4 月11日17時許，在其位於屏東
    縣竹田鄉○○村○○路2 之1 號住處附近丟垃圾之際，見有
    1 塑膠袋內以報紙包裝槍枝形狀，遂打開塑膠袋內，發覺內
    放有具殺傷力之由仿BERETTA 廠84型半自動手槍製造之手槍
    換裝土造金屬槍機改造而成之改造手槍1 枝（含彈匣1 個，
    槍枝管制編號0000000000）、不具殺傷力之土造子彈2 顆，
    竟未將上開改造手槍送交治安機關，即將上開改造手槍置於
    其管領支配下，而未經許可持有之，並將之置放於其上揭住
    處內。嗣為警於95年4 月20日11時45分許，在上揭住處查獲
    ，並扣得改造手槍1 枝（含彈匣1 個，槍枝管制編號
    0000000000）及土造子彈2 顆（因不具殺傷力，此部分不構
    成犯罪，詳如後述）。
二、案經屏東憲兵隊移送臺灣屏東地方法院檢察署檢察官偵查起
    訴。
    理  由
一、上揭犯罪事實，業據被告甲○○於警詢、偵查及本院審理中
    均坦承不諱，並有扣案之仿BERETTA 廠84型半自動改造手槍
    1 枝及土造2 顆附卷可佐。而前揭改造手槍，經送內政部警
    政署刑事警察局以性能檢驗法、制式子彈試射法鑑定結果，
    分別認送鑑改造手槍係由仿BERETTA 廠84型半自動手槍製造
    之手槍換裝土造金屬槍管、槍機而成之改造手槍，機械性能
    良好，可擊發適用子彈，認具殺傷力，此有該局95年5 月4
    日刑鑑字第0950058093號槍彈鑑定書附卷可稽（見95年度偵
    字第2633號卷第15頁），足認被告自白與事實相符，應可採
    信。本件事證明確，被告犯行堪以認定。
二、論罪科刑：
（一）比較新舊法：
    1.查被告行為後，刑法第2 條第1 項業於94年2 月2 日以華
      總一義字第09400014901 號令修正公布，並自95年7 月1
      日起施行；修正後刑法第2 條第1 項規定，已將新舊法律
      適用之「從新從輕」原則，改採「從舊從輕」原則。惟按
      刑法第2 條第1 項所稱之法律，係指刑罰所依存的整體法
      律狀態，故所謂「法律有變更」者，除形式上有變更之外
      ，應進一步指足以影響行為的可罰性與法律效果的法令因
      修正或廢止而有所變更之實質上變更者而言。所以刑法法
      律變更概念，應界定此，而為新舊法之比較，合先敘明。
      是刑法第55條但書僅係科刑之限制，為法理之明文化，非
      屬法律變更情形，合先敘明。
    2.被告行為後，刑法第33條第5 款修正規定「罰金：新臺幣
      一千元以上，以百元計算之。」，與修正前刑法第33條第
      5 款規定「罰金：一元以上。」不同，比較新舊法結果，
      就槍砲彈藥刀械管制條例第12條第4 項、第13條第4 項之
      併科罰金刑部分，自以修正前刑法所定罰金刑之下限較有
      利於行為人。
    3.修正前刑法第42條第2 項前段規定：「易服勞役以1 元以
      上3 元以下折算一日。」又被告行為時之易服勞役折算標
      準，業據修正前罰金罰鍰提高標準條例第2 條前段規定，
      就其原定數額提高為100 倍折算1 日，則本件被告行為時
      之易服勞役折算標準，應以銀元300 元折算1 日，即新台
      幣900 元折算1 日。惟95年7 月1 日修正公布施行之刑法
      第42條第3 項前段規定：「易服勞役以新台幣一仟元、二
      仟元或三仟元折算一日。」比較修正前後之易服勞役折算
      標準，以修正後之規定，較有利於被告。
    4.參酌最高法院95年5 月23日刑事庭第8 次會議決議，比較
      新舊法時應就罪刑有關之共犯、未遂犯、想像競合犯、牽
      連犯、連續犯、結合犯，以及累犯加重、自首減輕暨其他
      法定加減原因（如身分加減）與加減比例等一切情形，本
      於統一性及整體性原則，綜其全部罪刑之結果而為比較。
      本件綜合比較結果，雖被告應依修正前刑法定其累犯與罰
      金刑下限，然不論依修正前、後刑法第47條，被告均符合
      累犯規定，且本件所定如主文所示之併科罰金部分，亦不
      因修正前、後刑法第33條第5 款而有所不同；惟就易服勞
      役折算標準部分，如依修正前刑法，被告需服55日之勞役
      ，依新法則僅需服50日之勞役，綜合比較結果，自以修正
      後刑法對被告較為有利，是應一體適用修正後刑法即裁判
      時刑法。末按沒收為從刑，與主刑有從屬關係，倘主刑與
      從刑均已修正，經依刑法第2 條就主刑比較結果，應適用
      最有利之修正後新法時，依從刑附屬於主刑之原則，自不
      得就新舊法予以割裂適用，應一律適用修正後之新法（最
      高法院90年度第4526號判決要旨參照）。
（二）核被告甲○○所為，係犯槍砲彈藥刀械管制條例第8 條第
      4 項之未經許可持有其他可發射子彈具殺傷力之改造手槍
      罪。又被告甲○○於拾取上開槍彈時，因一時思慮未周而
      未及時送交治安機關報繳，惟始終置放於家中並未持以攜
      出造成社會具體危害，且所持有之土造子彈2 顆，經送鑑
      定結果認均無殺傷力，此有刑事警察局95年5 月4 日刑鑑
      字第095008093 號槍彈鑑定書1 份在卷可參，持有上開改
      造手槍之時間僅10日，是依被告涉犯情節，若處以最低刑
      度，猶嫌過重，依社會一般客觀事實足認其犯罪情狀堪可
      憫恕，均依刑法第59條規定減輕其刑。爰審酌被告之素行
      、犯罪之動機、目的、手段尚非惡劣、所生危害之程度及
      犯後尚能坦承犯行、態度良好等一切情狀，量處如主文所
      示之刑，並就罰金部分依上開說明諭知罰金易服勞役之折
      算標準，以資懲儆。又被告前曾因故意犯罪受有期徒刑以
      上刑之宣告，有臺灣屏東地方法院檢察署刑案資料查註紀
      錄表、臺灣高等法院被告前案紀錄表各1 紙在卷可稽，其
      經此刑之宣告，應知所警惕，信無再犯之虞，是以本院認
      其所受之宣告刑，以暫不執行為適當，爰併予宣告緩刑4
      年，以啟自新（依最高法院95年第8 次刑事庭會議決議，
      緩刑之宣告應逕適用新法之規定）。至扣案之仿BERETTA
      廠84型半自動改造手槍1 枝（含彈匣），係違禁物，應依
      刑法第38條第1 項第1 款規定，宣告沒收。
三、公訴意旨另以：被告甲○○明知具有殺傷力之改造子彈，係
    槍砲彈藥刀械管制條例第4 條第1 項第1 款、第2 款所列管
    之槍砲、彈藥，非經中央主管機關許可，不得持有，於95年
    4 月11日17時許，在其位於屏東縣竹田鄉○○村○○路2 之
    1 號住處附近丟垃圾之際，見有1 塑膠袋內以報紙包裝槍枝
    形狀，遂打開塑膠袋內，發覺內放有具殺傷力之由仿
    BERETTA 廠84型半自動手槍製造之手槍換裝土造金屬槍機改
    造而成之改造手槍1 枝（此部分詳如本院判決如前）及土造
    子彈2 顆，竟未將上開土造子彈送交治安機關，即將上開土
    造子彈置於其管領支配下，而未經許可持有之，並將之置放
    於其上揭住處內。嗣為警於95年4 月20日11時45分許，在上
    揭住處查獲，並扣得改造手槍1 枝及土造子彈2 顆，因認被
    告持有土造子彈部分，涉犯槍砲彈藥刀械管制條例第12條第
    4 項之持有子彈罪嫌等語。經查：(1)按槍砲彈藥刀械管制條
    例所稱彈藥，依該條例第4 條第1 項第2 款規定，係指同條
    項第1 款各式槍砲所使用之砲彈、子彈及其他具有殺傷力或
    破壞性之各類炸彈、爆裂物而言。故就立法目的言，若子彈
    未具上揭各該性質而無危險性，自無管制之必要，因此，無
    法擊發不具殺傷力之土造子彈，應非槍砲彈藥刀械管制條例
    所欲規範之範疇；(2)被告所持有之土造子彈2 顆，經送內政
    部警政署刑事警察局以試射法鑑定結果，認送鑑土造子彈均
    係直徑7.9mm 土造金屬彈頭之土造子彈，經實際試射，雖可
    擊發，惟其發射動能甚微，認不具殺傷力，此有該局95年5
    月4 日刑鑑字第0950058093號槍彈鑑定書附卷可稽（見95年
    度偵字第2633號卷第15頁），是依上開說明，被告此部分持
    有子彈之犯行不構成犯罪；(3)此外，檢察官未提出其他積極
    證據足資認定被告有持有之子彈係具殺傷力犯行，原應為無
    罪之諭知，惟公訴意旨認此部分與上開有罪部分有想像競合
    之裁判上一罪關係，爰不另為無罪之諭知。至扣案之土造子
    彈2 顆，因經鑑定結果認不具殺傷力，即非違禁物，且並非
    本案犯罪所用之物，復又經鑑定試射而滅失，則不予宣告沒
    收，併此敘明。
據上論斷，應依刑事訴訟法第299 條第1 項前段，槍砲彈藥刀械
管制條例第8 條第4 項，刑法第11條前段、刑法第2 條第1 項但
書，刑法第42條第3 項後段、第38條第1 項第1 款、第59條、第
74 條 第1 項第1 款，判決如主文。
本案經檢察官鍾仁松到庭執行職務。
中    華    民    國    95    年    10    月    12    日
                  刑事第二庭  審判長法  官  羅森德
                                    法  官  陳松檀
                                    法  官  陳海寧
以上正本證明與原本無異。
如不服本判決應於收受本判決送達後10日內向本院提出上訴書狀
，其未敘述上訴理由者，並得於提起上訴後10日內向本院補提理
由書狀（均須按他造當事人之人數附繕本）「切勿逕送上級法院
」
中    華    民    國    95    年    10    月    24    日
                                    書記官  劉淑蓉
附錄本案論罪科刑法條
槍砲彈藥刀械管制條例第8條
未經許可，製造、販賣或運輸鋼筆槍、瓦斯槍、麻醉槍、獵槍、
空氣槍或第4 條第1 項第1 款所定其他可發射金屬或子彈具有殺
傷力之各式槍砲者，處無期徒刑或5 年以上有期徒刑，併科新臺
幣1 千萬元以下罰金。
未經許可，轉讓、出租或出借前項所列槍枝者，處5 年以上有期
徒刑，併科新臺幣1 千萬元以下罰金。
意圖供自己或他人犯罪之用，而犯前二項之罪者，處無期徒刑或
7 年以上有期徒刑，併科新臺幣1 千萬元以下罰金。
未經許可，持有、寄藏或意圖販賣而陳列第1 項所列槍枝者，處
3 年以上10年以下有期徒刑，併科新臺幣700 萬元以下罰金。
第 1 項至第 3 項之未遂犯罰之。


司法院資訊處製作；財團法人民間司法改革基金會備份。
